臺北高等行政法院判決
　　　　　　　　　　　　　　　　　　 96年度簡字第00613號
原　　　告　甲○○○
被　　　告　行政院農業委員會
代　表　人　蘇嘉全（主任委員）
上列當事人間因漁業法事件，原告不服行政院中華民國96年7 月
2 日院臺訴字第0960087628號訴願決定，提起行政訴訟。本院判
決如下：
    主  文
原告之訴駁回。
訴訟費用由原告負擔。
　　事實及理由
一、事實概要：原告為泉盛226 號漁船（CT4-2604）船主，泉盛
    226 號漁船於民國（下同）95年1 月16日在宜蘭縣南方澳漁
    港經查獲未依規定辦理大陸船員僱用異動登記，即違規於海
    上搭載振達發66號漁船（CT4-2427）船主所僱用之大陸船員
    念強及念宇等2 人協助從事漁撈作業，及未依規定辦理所僱
    用之大陸船員胡樹仕及陳從盛等2 人離船登記，即違規於海
    上接駁予振達發66號漁船，協助從事漁撈作業，分別違反依
    漁業法第54條第5 款規定訂定之臺灣地區漁船船主境外僱用
    及接駁安置大陸地區漁船船員許可及管理辦法（下稱接駁安
    置大陸船員許可及管理辦法）第6 條第1 項及第2 項規定，
    乃依漁業法第65條第7款 規定，於96年1 月22日以農授漁字
    第0961202141號處分書各處原告罰鍰新臺幣（下同）3 萬元
    ，合計6 萬元。原告不服，提起訴願，經遭駁回，遂提起行
    政訴訟。
二、原告起訴意旨以：95年元月19日「泉盛226 號」漁船搭載非
    其僱用「振達發66號」漁船之大陸船員念強、念宇返港，於
    95 年 元月21日完成異動登記手續。而之前一星期「振達發
    66號」漁船搭載非其僱用「泉盛226 號」漁船之大陸船員胡
    樹仕、陳從盛於入境後元月17日完成異動登記手續。故雙方
    漁船無違反經口頭勸導不從者開立告發單之標準，原僱漁船
    主並按程序完成轉僱手續，並無違反接駁安置大陸船員許可
    及管理辦法第6 條第2 項規定，借調雙方漁船，前後相差一
    星期進港，船主皆自有事實發生起3 日內將離船時間及原因
    報請所屬漁會並副知縣市主管機關辦理異動登記。因「泉盛
    226 號」與「振達發66號」漁船之雙方船長是親兄弟，於公
    海作業途中發生突發事故，基於海上互助精神，雙方船員對
    調並非重大違法行為，何況是雙方船員在境外借調，明顯不
    受境內水域兩岸關係條例第10條第3 款規定。又船長在出港
    時主管單位尚未訂定接駁安置大陸地區漁船船員許可及管理
    辦法違規態樣裁罰基準（下稱違規態樣裁罰基準），原告不
    知船長在返港航行途中未先行通報，進入境內水域返港據實
    向岸巡機關說明。再者，岸巡單位問筆錄時曾向原告船長說
    明可依規定3 天內辦理船員異動手續，漁船長乃秉報大陸漁
    工對調時間和原因，被告據筆錄處分原告明顯違反信賴保護
    原則，應將訴願決定及原處分均撤銷等語。
三、被告答辯意旨以：關於「泉盛226 」與「振達發66」號漁船
    交換2 名大陸船員係在海上發生，岸巡單位自無法進行勸導
    ，另按接駁安置大陸船員許可及管理辦法第6 條第1 項規定
    ：「漁船船主應於大陸船員受僱上船前‧‧‧」及第6 條第
    2 項規定：「大陸船員於契約期滿或因故離船時，漁船船主
    應自事實發生之日起3 日內，‧‧‧」，皆與原告已在海上
    交換2 名大陸船員之事實有間，且依規定大陸船員僅能隨原
    僱用漁船進出我國境內水域。又接駁安置大陸船員許可及管
    理辦法及大陸船員識別證申請及核發作業要點均係於92年12
    月實施，且依被告所屬漁業署漁管系統資料顯示原告於93年
    起已依接駁安置大陸船員許可及管理辦法相關規定申請僱用
    大陸船員之事實，故原告所申請僱用之大陸船員理應受接駁
    安置大陸船員許可及管理辦法相關規定規範。再者，依該船
    船長及大陸船員調查筆錄顯示，有交換大陸船員於船上協助
    漁撈作業之情事，非原告訴稱發生突發事故，請駁回原告之
    訴等語。
四、本院之判斷:
(一)、按漁業法第54條第5 款規定，為保障漁業安全及維持漁區秩
    序，主管機關應訂定漁場及漁船作業應行遵守及注意事項。
    違反者，依同法第65條第7 款規定，處3 萬元以上15萬元以
    下罰鍰。次按接駁安置大陸船員許可及管理辦法第1 條規定
    ：「本辦法依臺灣地區與大陸地區人民關係條例第10條第3
    項及漁業法第54條第5 款規定訂定之。」第6 條規定：「漁
    船船主應於大陸船員受僱上船前，將大陸船員之個人基本資
    料及上船時間，報請漁船所屬漁會登記，並同時向直轄市或
    縣（市）主管機關申請所僱用之大陸船員進入境內水域，經
    直轄市或縣（市）主管機關審核符合第8 條及第9 條所定要
    件後，將船名及大陸船員名冊轉送當地巡防機關及警察機關
    備查。大陸船員於契約期滿或因故離船時，漁船船主應自事
    實發生之日起3 日內，將離船時間及原因報請漁船所屬漁會
    登記，並副知直轄市或縣（市）主管機關、當地巡防機關及
    警察機關。」
(二)、查原告所有泉盛226 號漁船未依規定辦理大陸船員僱用異動
    登記，於95年1 月16日在宜蘭縣南方澳漁港經第一岸巡總隊
    查獲違規於海上搭載振達發66號漁船船主所僱用之大陸船員
    念強及念宇等2 人協助從事漁撈作業，及未依規定辦理所僱
    用之大陸船員胡樹仕及陳從盛等2 人離船登記，即於海上接
    駁予振達發66號漁船協助從事漁撈作業，分別違反依漁業法
    第54條第5 款規定訂定之接駁安置大陸船員許可及管理辦法
    第6 條第1 項及第2 項規定，有修改船筏進出港紀錄一覽表
    、大陸船員念強、念宇、胡樹仕及陳從盛調查筆錄、振達發
    66號漁船及泉盛226 號漁船船長陳裕發、陳裕言調查筆錄等
    影本暨動力漁船生命史重點管理資訊報表附被告卷可稽，被
    告依漁業法第65條第7 款規定，各處原告罰鍰3 萬元，合計
    6萬元，經核尚無不當。
(三)、又接駁安置大陸船員許可及管理辦法於92年12月1 日發布施
    行，原告為僱用大陸船員協助漁撈作業之漁業人，應知悉相
    關法令規定，倘需僱用大陸船員協助漁撈作業，及大陸船員
    因契約期滿或其他原因離船時，即應依前揭規定辦理登記，
    且泉盛226 號漁船與振達發66號漁船係於海上作業時交換所
    僱用之大陸船員，尚不得以不知相關規定為由，執為免罰之
    論據。且本件係交換大陸船員於船上協助漁撈作業，並非原
    告所稱之發生突發事故，有該大陸船員筆錄可稽。至訴稱作
    業區域為西經177 度北緯20度，SSB 通訊電臺有效通聯範圍
    在東經180 度以西，致無法向蘭陽電臺通報大陸船員異動云
    云。雖SSB 有效通聯範圍確實有限制，惟船長仍可於返港航
    行途中進入SSB 通聯範圍而先行通報，所訴核不足採。再本
    件原告所屬泉盛226 號漁船違規於海上與「振達發66」號漁
    船交換2 名大陸船員，被告依法予以處罰，並無違反信賴保
    護原則之情事。
五、綜上所述，原處分各處原告罰鍰3 萬元，合計6 萬元，並無
    不合。訴願決定予以維持，亦無不合。原告仍執陳詞訴請撤
    銷訴願決定及原處分，為無理由，應予駁回。又本件係簡易
    程序事件，且事證已明確，爰不經言詞辯論逕為判決，並予
    敘明。
據上論結，本件原告之訴為無理由，爰依行政訴訟法第98條第1
項前段、第233 條第1 項，判決如主文。
中    華    民    國    96    年     10     月   31   日
                               第四庭法  官 陳忠行
上為正本係照原本作成。
本件以訴訟事件所涉及之法律見解具有原則性者為限，始得於本
判決送達後20日內向本院提出上訴狀並表明上訴理由，如已於本
判決宣示後送達前提起上訴者，應於判決送達後20日內補具上訴
理由（均按他造人數附繕本），且經最高行政法院許可後方得上
訴。
中　　華　　民　　國　　96　　年　　 10　   月   31   日
 　　  　　　　　　　    　          書記官  陳又慈
